臺灣高等法院臺中分院刑事裁定　　　　　　　　　　九十一年度毒抗字第五七三號
　　抗　 告　 人
　　即被告甲○○
　　之選任辯護人　林萬生
　　被　　　　告　甲○○
右列抗告人因被告聲請強制戒治案件，不服臺灣南投地方法院中華民國九十一年七月
二十五日裁定（九十一年度毒聲字第八二０號），提起抗告，本院裁定如左：
      主  文
抗告駁回。
      理  由
一、抗告意旨略以：（一）被告甲○○因違反毒品危害防制條例案件，於臺灣南投地
    方法院檢察署聲請原審法院裁定將被告送勒戒處所觀察、勒戒時，被告之父親即
    為被告選任有辯護人，原審法院認被告於九十一年六月二十七日經以九十一年度
    毒聲字第七０六號裁定送臺灣南投看守所附設勒戒所觀察、勒戒後，仍有繼續施
    用毒品傾向，即於九十一年七月二十五日以九十一年度毒聲字第八二０號裁定被
    告令入戒治處所，施以強制戒治一年，該裁定並未送達於辯護人，辯護人於九十
    一年七月三十一日閱卷後始悉其情，辯護人既未受該裁定之送達，抗告期間自尚
    未起算，是辯護人於九十一年八月五日提起抗告，程序上並無違誤。（二）按刑
    事訴訟法採職權調查主義，鑑定報告祇為形成法院心證之資料，對於法院之審判
    並無拘束力，故待證事項，雖經鑑定，法院仍應本於職權予以調查，以期發現事
    實之真相，不得僅以鑑定報告作為判決之唯一依據，有最高法院五十七年台上字
    第三三九九號判例可稽，原審上開令入戒治處所強制戒治之裁定，僅依臺灣南投
    看守所附設勒戒所九十一年七月十日投宗總字第０九一０００一四三二號函檢送
    之「有無繼續施用毒品傾向證明書」為形式審查，即准許檢察官之聲請，並未就
    被告有無繼續施用毒品傾向依職權為實質審查，亦未賦予辯護人為被告陳述之機
    會，顯與上開判例意旨不合。（三）查原審法院九十一年度毒聲字第八二０號之
    卷證資料，並無前揭「有無繼續施用毒品傾向證明書」附卷可考，爰併請求向臺
    灣南投地方法院檢察署調取九十一年度聲戒字第二八二號卷核閱該證明書，以利
    辯護人就該證明書陳報意見云云。
二、本件抗告狀於當事人欄雖載稱「抗告人即被告甲○○」、選任辯護人林萬生律師
    」，狀末亦載具狀人為「甲○○」，惟並未由甲○○本人簽名、蓋章或按指印，
    其撰狀人則載為林萬生律師，並蓋「林萬生律師」之印章，且於該狀第二項之（
    一）中復經載明：「：：：，是辯護人於九十一年八月五日提起抗告，程序上並
    無違誤，：：：」等語，依狀載意旨所示，亦難認係被告提起之抗告，自應認係
    辯護人林萬生律師所提起之抗告。
三、按當事人對於法院之裁定有不服者，除別有特別規定外，得抗告於直接上級法院
    ；證人、鑑定人、通譯及其他非當事人受裁定者，亦得抗告，刑事訴訟法第四百
    零三條規定甚明。原審法院認為抗告不合法律上之程式或法律上不應准許，或其
    抗告權已經喪失者，應以裁定駁回之。抗告法院認為抗告有第四百零八條第一項
    前段之情形者，應以裁定駁回之，同法第四百零八條第一項前段、第四百十一條
    前段，亦分別定有明文。本件之辯護人林萬生律師既非抗告權人，其以辯護人之
    地位提起抗告，即非法律上所應准許，依前揭法條規定，自應予駁回。
四、另查原審法院九十一年度毒聲字第八二０號裁定，業於九十一年七月二十五日送
    達於被告甲○○，有送達證書附卷可稽，其五日之法定抗告期間，於九十一年七
    月三十日即告屆滿，並未因尚未送達該裁定於辯護人而生影響，縱本件抗告堪認
    係被告甲○○所提起之抗告，其抗告亦已逾抗告期間，依前揭法條規定，亦應予
    駁回，附此敘明。
五、據上論結，應依刑事訴訟法第四百十一條前段，裁定如主文。
中        華        民        國  九 十 一  年     八     月　 三十 　  日
                                  臺灣高等法院臺中分院刑事第十庭
                                        審判長法  官　林　照　明
                                              法　官　蔡　名　曜
                                              法　官　王　    銘
右正本證明與原本無異。
不得抗告。
                                              書記官    錫  彬
中        華  　    民        國  九 十 一  年     九     月    三 　   日
                                                                        Ｋ
